臺灣嘉義地方法院民事判決　　　　　　　100年度訴字第185號
原　　　告　楊登美雄
訴訟代理人　楊勝如
被　　　告　陳信華
訴訟代理人　邱創典律師
上列當事人間因被告過失傷害案件，原告提起刑事附帶民事訴訟
請求損害賠償，經本院刑事庭以99年度交附民字第234號裁定移
送前來，本院於民國100年5月23日言詞辯論終結，判決如下：
    主  文
被告應給付原告新臺幣參佰參拾貳萬伍仟伍佰參拾肆元，及自民
國一百年一月八日起至清償日止，按週年利率百分之五計算之利
息。
原告其餘之訴駁回。
訴訟費用由被告負擔十分之六，餘由原告負擔。
本判決原告勝訴部分，於原告以新臺幣壹佰壹拾萬玖仟元為被告
供擔保後，得假執行。但被告以新臺幣參佰參拾貳萬伍仟伍佰參
拾肆元為原告預供擔保，得免為假執行。
原告其餘假執行之聲請駁回。
    事實及理由
一、原告起訴主張：被告因臺灣嘉義地方法院檢察署99年度偵字
    第8371號過失傷害案件，致原告四度進入戴德森醫療財團法
    人嘉義基督教醫院（下簡稱嘉基醫院）加護病房急救，一度
    進行腦部手術，自此發生不良於行，重度失智等重殘情形，
    被告之侵權行為已經鈞院判決過失重傷罪在案。原告受此不
    法侵害，爰依侵權行為法律關係，請求車禍後8年期間之看
    護費、醫療用品費、醫療門診費、精神賠償、交通費及工作
    損失（請求細目詳下述），共計新臺幣（下同）5,510,400
    元等情。並為聲明：被告應賠償原告5,510,400元，及自起
    訴狀繕本送達翌日起至清償日止，按週年利率5％計算之利
    息；原告願供擔保請准宣告假執行。
二、被告答辯以：原告認其受有重傷為被告所為，被告否認之，
    原告於本件車禍前，即因病至嘉基醫院診療，且依嘉基醫院
    民國99年12月15日之函文可知，「原告雙下肢會軟腳」，係
    出自其太太之主訴，而非出自主治醫師診療後之專業判斷。
    且原告車禍受傷係由嘉基醫院神經外科診療，另至精神科治
    療之器質性腦徵候群（慢性）疾病，是否為本次車禍所引起
    ，亦應釐清。原告於99年5月26日、8月24日、11月16日至同
    院精神科就診，依病歷記載為「患者行走障礙是屬3月8日車
    禍腦傷所致，抑或患者本身身體機能退化所致，難以明確鑑
    別」，故原告是否因本件車禍受有難治之傷害，應負舉證責
    任。本件原告闖紅燈，對於車禍發生與有過失，且原告請求
    金額過高，提出之單據亦應舉證係本件車禍引起之必要支出
    等情。並為答辯聲明：駁回原告之訴及其假執行之聲請；如
    受不利之判決，願供擔保請免假執行。
三、原告主張於99年3月8日10時許，在嘉義市○○路與義教街交
    岔路口，原告經行人穿越道由東向西步行穿越道路時，遭被
    告撞及倒地受傷等情，被告不爭執，並有嘉基醫院診斷證明
    書及醫療收據等在卷可稽，復經本院調取相關刑案亦即本院
    99年度交易字第321號刑事案卷核閱屬實，堪信為真。
四、原告主張因本件車禍受傷，依侵權行為法律關係，請求被告
    賠償損害等情，被告則辯稱：原告亦有闖紅燈之過失行為，
    原告請求金額過高，應以與本件有關之必要支出核實認定等
    語，是以本件爭點在於：原告就車禍之發生是否與有過失，
    原告請求金額若干為適當。經查：
  (一)經本院調閱上開刑事案卷，被告於99年3月8日10時25分許，
    騎乘車牌號碼523-CHE號重型機車，沿嘉義市○○路由南向
    北方向，行經嘉義市○○路與義教街設有行人穿越道之行車
    管制號誌交岔路口時，理應知悉車輛行駛時，駕駛人應注意
    車前狀況，隨時採取必要之安全措施，且車輛行經劃設行人
    穿越道之交岔路口，遇有行人穿越道路時，無論有無交通警
    察指揮人員指揮或號誌指示，均應暫停讓行人先行通過，復
    依當時天氣晴、日間自然光線、柏油路面乾燥無缺陷，視距
    良好，並無不能注意之情事，竟疏未注意及此，適原告在該
    行人穿越道由東向西步行，欲穿越道路，被告避煞不及而撞
    及原告，致使原告受有頭部外傷併顱骨骨折、硬腦膜下腔出
    血、及大腦內出血、多處擦傷（臉、左肩、左手、左膝）之
    傷害等情，業經被告於刑案審理中坦承不諱，並有道路交通
    事故現場圖、道路交通事故調查報告表、嘉義市政府警察局
    交通事故談話紀錄表及現場照片、嘉基醫院診斷證明書等在
    卷可稽。按車輛行經行人穿越道，遇有行人穿越時，無論有
    無交通指揮人員指揮或號誌指示，均應暫停讓行人先行通過
    ；駕駛人應注意車前狀況，並隨時採取必要之安全措施。道
    路交通安全規則第103條第2項、第94條第3項分別定有明文
    。被告騎乘機車自應注意上揭規定，且依道路交通事故調查
    報告表所示，當時天候晴、日間自然光線、柏油路面乾燥無
    缺陷、無障礙物、視距良好，並無不能注意情形，被告竟未
    注意及此，貿然前行以致肇事，顯有過失。被告雖辯稱原告
    闖紅燈與有過失，然此尚乏積極證據佐證，且原告事發當時
    已過68歲，據其子楊勝如陳稱：原告當時因糖尿病至嘉基醫
    院門診，事故前原告頭腦清楚，走路速度慢等情（見本院10
    0年3月18日調解程序筆錄，臺灣嘉義地方法院檢察署99年度
    交查字第1674號案卷第28頁），則以原告行走較慢之速度，
    實不排除有於綠燈時穿越行人穿越道，而於號誌轉換為紅燈
    時仍未能完全通過之可能，尚難僅以被告陳述據為原告與有
    過失之認定。本件經送請臺灣省嘉雲區車輛行車事故鑑定委
    員會鑑定結果，認被告騎乘重機車，行經行車管制號誌交岔
    路口，未暫停讓在行人穿越道上之行人優先通行，被告有肇
    事原因，此有該鑑定委員會99年10月6日嘉雲鑑990715字第0
    995803522號函文可稽，又被告經本院刑事庭判決犯過失傷
    害致人重傷罪在案，有上開刑事判決在卷可稽，益徵被告確
    有過失。且原告因本件車禍受有傷害，與被告過失行為間，
    具有相當因果關係，原告主張被告應負過失侵權賠償責任，
    自屬有據。
  (二)按因故意或過失，不法侵害他人之權利者，負損害賠償責任
    ；不法侵害他人之身體或健康者，對於被害人因此喪失或減
    少勞動能力，或增加生活上之需要時，應負損害賠償責任；
    不法侵害他人之身體、健康、名譽、自由、信用、隱私、貞
    操，或不法侵害其他人格法益而情節重大者，被害人雖非財
    產上之損害，亦得請求賠償相當之金額，民法第184條第1項
    前段、第193條第1項、第195條第1項分別定有明文。原告既
    因被告之過失侵權行為而受有損害，依上揭規定，原告自得
    請求損害賠償。茲就原告請求賠償之金額，是否應予准許，
    分述如下：
  1.看護費部分：原告主張看護費用係依國人男性平均壽命計算
    ，原告重殘失智、生活無法自理，有請看護之必要，且嘉基
    醫院診斷及判決均有記載，故請求賠償看護費每月3萬元，8
    年共計288萬元等情，被告否認並辯稱：原告應舉證係因本
    件車禍致重傷，且依嘉基醫院99年9月13日函文，評估原告
    需看護照料，時間粗估約6月，原告主張8年顯然無據等語。
    查本件原告因車禍受傷至嘉基醫院就醫並住院，依99年5月2
    6日的腦部電腦斷層檢查報告，原告當初外傷所致的腦內出
    血，已大致吸收穩定，但有水腦症，此為腦部後遺症；依原
    告於99年11月2日至神經外科門診就診病歷記載，原告意識
    清楚，能言語，但家屬主訴，原告因雙下肢會軟腳而困難行
    走，需人以輪椅協助；另依99年11月16日精神科門診就診病
    歷記載，原告屬重度失智，對於時間地點有時會混淆，無法
    自己照顧自己，目前行走障礙推斷應與99年3月8日車禍外傷
    有關，此車禍外傷應對原告身體健康，造成難治之傷害等情
    ，有嘉基醫院100年3月7日嘉基醫字第1000300055號（附於
    本院卷）及99年12月15日嘉基醫字第991200121號函文（附
    於本院99年度交易字第321號案卷第25頁）可稽。雖被告以
    上揭情詞置辯，然據嘉基醫院函覆略以：原告無前此車禍事
    故或腦傷就診或因退化就診之本院醫療記錄，依原告後續於
    99年5月26日的腦部電腦斷層檢查發現有水腦症狀，依醫理
    判斷此水腦症狀可能為該次車禍事故之腦部後遺症。「出院
    後估需約6個月時間恢復」是單指因車禍受傷所致之右側腦
    部出血傷勢復原期間而言，並未論及若因本件車禍產生可能
    後遺症後所需之復原時間。又「患者重度失智，雙下肢會軟
    腳而困難行走，需人以輪椅協助」等情，是原告於出院後，
    經後續多科門診（包括：精神科、骨科、神經外科）追蹤時
    所呈現之病症；另原告後續於門診所呈現之「失智，雙下肢
    會軟腳而困難行走，需人以輪椅協助」等情之原因，依醫理
    判斷應與本件車禍事故導致腦部出現水腦症後遺症有關等情
    ，有該院100年4月4日嘉基醫字第1000400015號函文在卷可
    稽，是依嘉基醫院函覆意旨，原告行走困難，需以輪椅協助
    之病況，與本件車禍有關，且「6個月恢復」單指右側腦部
    出血傷勢復原之復原期間，尚難據為原告看護期間之依據。
    又原告於99年6月2日至嘉基醫院心理衡鑑報告full IQ＝49
    、MMSE＝7分。當時有定向困難、短期記憶及計算能力缺損
    。CDR＝3，缺乏問題分析處理能力，無法進行社區與居家活
    動，自我照顧需他人協助。以行為表現，原告情緒變得容易
    動怒，情緒低落有憂鬱症狀，且第一次就診後，隔天又返診
    表示藥物無法控制病情，脾氣仍暴躁，推測此精神狀態應與
    車禍有相關性等情，有嘉基醫院100年5月18日嘉基醫字第10
    00500159號函文在卷可稽，則綜觀嘉基醫院上揭函覆意旨所
    示，原告重度失智、雙腳行走機能嚴重減損，均與本件車禍
    有關，原告無法進行社區與居家活動，自我照顧需他人協助
    ，車禍外傷已對原告身體健康，造成難治傷害，參以原告年
    近70歲之身心狀況，堪認其有看護必要。被告抗辯應以外勞
    看護費用計算乙節，並未提出舉證，本院參酌原告由家屬照
    顧及嘉基醫院上揭函覆情況，佐以嘉基醫院提供之照顧服務
    員收費標準，認原告主張以我國男性平均餘命標準估算看護
    期間，每日之看護費1,000元，亦即每月3萬元計算，尚屬合
    理、適當。本件原告為30年9月5日生，有戶籍資料在卷可稽
    ，車禍當時約68.5歲，依內政部統計之99年國人男性平均餘
    命估測為76.15歲（見本院卷），以看護費用每月3萬元，一
    年為36萬元計算，依霍夫曼式計算法扣除中間利息後，原告
    可得請求之看護費用為2,381,430元〔計算式：360,0006.
    00000000（7年之霍夫曼係數）＋360,0000.65（6.0000
    0000-0.00000000）（小數點以下四捨五入）〕。是原告主
    張看護費於2,381,430元範圍內，堪認適當，予以准許，逾
    此部分，尚非有據，不應准許。
  2.醫療用品費用部分：原告主張醫療用品是依事發後原告自行
    負擔之平均值計算，請求每月1,000元，8年共計96,000元等
    情，並提出編號至之發票為據，此為被告否認，本院審
    諸原告就其車禍後續需使用之醫療用品為何，並未舉證以實
    其說，提出之上開發票中，僅編號至、編號及有品
    名記載，可認係原告因本件車禍醫療之支出，其餘發票上僅
    有金額記載，無從知悉購買何物品，原告復未舉證，實難據
    為有利原告之認定。則原告主張醫療用品費用部分，所得請
    求之金額為已支出之6,196元〔即（3004）＋496＋4,500
    〕，逾此部分，尚乏依據，不應准許。
  3.醫療門診費用部分：原告主張門診費用是以平均值計算，請
    求每月5,600元，8年共計537,600元等情，並提出嘉基醫院
    收據為證。被告則辯稱應以本件車禍有關之支出費用核實認
    定等情。查原告提出車禍發生至99年10月間之醫療收據中，
    編號、與編號、均係支付看護費用乙節，業據原告
    訴訟代理人陳明（見本院100年4月25日言詞辯論筆錄），應
    非門診費用。又原告醫療收據包含泌尿科、胸腔內科暨重症
    、新陳代謝科、精神科、神經外科等，經嘉基醫院函覆略以
    ：新陳代謝科部分，原告有糖尿病高血壓約18年，車禍前有
    診斷背景性視網膜病變、腎病變，無明顯大血管合併症，但
    血糖控制不良，建議其施打胰島素，無法顯示傷勢與疾病之
    因果關係，其餘泌尿外科、胸腔內科暨重症、精神科、神經
    外科等醫療部分，均與車禍腦傷有關等情，有該院100年5月
    18日嘉基醫字第1000500159號函文在卷可稽，是依上揭函示
    ，除編號、、、代謝科之收據難認與本件車禍相關
    外，其餘科別之醫療收據應可認與本件車禍相關。另原告就
    編號、、、之實收金額誤列，應予更正，編號、
    、、明細中之電話費及膳食費均非醫療費用，編號
    部分非原告醫療收據，應予刪除，是原告自99年3月8日車禍
    發生至同年10月間所花費之醫療門診費用共計41,950元（即
    550＋6,387＋240＋310＋100＋420＋240＋310＋310＋340＋
    460＋340＋6,186＋8,650＋260＋340＋360＋420＋340＋400
    ＋540＋140＋360＋340＋550＋4,037＋460＋280＋540＋530
    ＋540＋440＋540＋360＋360＋540＋400＋340＋140＋360＋
    540＋320＋440＋540＋400＋410＋540）。又本院審諸原告
    確有與車禍腦傷相關之難治傷害，已如上述，依嘉基醫院函
    覆原告之上揭情況，堪認原告有持續門診必要，再參諸原告
    99年6月份至10月份出院後門診收據，原告每月均有胸腔內
    科暨重症、精神科、神經外科門診，本院以該3科門診為每
    月所需門診醫療之認定，應屬適當。又該3科門診99年6月至
    10月就診收據之平均值分別為408元、509元及390元，共計
    1,307元，本院認自99年11月份起，原告約為69.17歲，以每
    月門診費用1,307元，一年為15,684元計算，再依霍夫曼式
    計算法扣除中間利息後，原告可得請求之醫療門診費用為95
    ,958元〔計算式：15,6845.00000000（6年之霍夫曼係數
    ）+15,6840.98（6.00000000-5.00000000）（小數點以
    下四捨五入）]。則醫療門診費用部分，原告得請求之金額
    為99年10月前之41,950元及同年11月之後持續門診費用95,9
    58元，共計137,908元，逾此部分，不應准許。
  4.精神賠償部分：原告主張經此事件，多次進出加護病房，因
    不堪傷口之劇痛多所掙扎，必須五花大綁綁在病床上，精神
    肉體均受折磨，出院期間，生活無法自理，大小便失禁，經
    常半夜像受驚嚇的小朋友或無故的大吵大鬧，家庭生活不再
    美滿、完整，故請求精神賠償96萬元等情。被告則辯稱：被
    告並無任何不動產，現又待業中，原告請求顯然偏高等語。
    按慰藉金之賠償須以人格權遭遇侵害，使精神上受有痛苦為
    必要，其核給之標準固與財產上損害之計算不同，然非不可
    斟酌雙方身分資力與加害程度，及其他各種情形核定相當之
    數額，最高法院51年臺上字第223號判例意旨可資參照。本
    院審酌車禍情節、被告之前從事畜牧業，目前待業中，原告
    之前從事汽車修護工作，退休多年，車禍後重度失智、雙下
    肢行走困難，自我照顧需人協助，車禍外傷對原告身體健康
    造成難治之傷害，原告精神上確實受有極大痛苦，再參以兩
    造稅務電子閘門財產所得調件明細表所示資力等兩造之身分
    、地位及經濟能力，認原告請求於800,000元範圍內，堪認
    適當，逾此部分不應准許。
  5.交通費部分：原告主張自出院以來，因不良於行，每次的交
    通往返，全賴家人放下手上工作，往返載送，期間所耗損的
    時間、成本、油費，不可勝數，故請求賠償每月800元，8年
    共計76,800元等情，被告否認之，原告就此亦未提出任何舉
    證，本院認此部分尚乏依據，不予准許。
  6.工作損失部分：原告主張雖已退休，但24小時照顧兩名孫子
    ，再由原告的兒子每月提供2萬元作為酬勞，故請求賠償每
    月1萬元，8年共計96萬元等情，被告否認並辯稱：原告年近
    70歲，顯已無工作能力，請求工作損失不應准許等情。查原
    告於99年3月8日車禍當時滿68歲，已逾法定退休年齡，原告
    亦自承退休多年，且原告受兒女之託照顧孫兒所受領之2萬
    元，是否係薪資報酬，抑或包含直系卑親屬給付直系尊親屬
    之扶養費在內，亦非全然無疑，原告空言主張有上揭工作損
    失，並未提出任何舉證，實難採憑，應予駁回。
  7.基上，原告因本件車禍所得請求之金額為3,325,534元（即2
    ,381,430＋6,196＋137,908＋800,000）。
五、按給付無確定期限者，債務人於債權人得請求給付時，經其
    催告而未為給付，自受催告時起，負遲延責任。其經債權人
    起訴而送達訴狀，或依督促程序送達支付命令，或為其他相
    類之行為者，與催告有同一之效力，民法第229條第2項定有
    明文。又遲延之債務，以支付金錢為標的者，債權人得請求
    依法定利率計算之遲延利息。但約定利率較高者，仍從其約
    定利率；應付利息之債務，其利率未經約定，亦無法律可據
    者，週年利率為百分之五，亦為同法第233條第1項及第203
    條所明定。查原告請求被告賠償金額，並未定有給付期限，
    原告請求自起訴狀繕本送達翌日即100年1月8日起算至清償
    日止，按週年利率5％計算之利息，未逾上開規定範圍，自
    無不合。
六、綜上所述，原告依據過失侵權行為損害賠償法律關係，請求
    被告給付3,325,534元，及自100年1月8日起至清償日止，按
    週年利率5％計算之利息，為有理由，應予准許，逾此請求
    ，為無理由，應予駁回。
七、兩造均陳明願供擔保以代釋明，聲請宣告假執行或免為假執
    行，於原告勝訴部分，經核尚無不合，爰分別酌定相當之擔
    保金額併予准許之。至原告敗訴部分，其假執行之聲請已失
    所附麗，應併予駁回。
八、兩造其餘之攻擊或防禦方法及未經援用之證據，經本院斟酌
    後，認為均不足以影響本判決之結果，自無逐一詳予論駁之
    必要，併此敘明。
九、據上論結，原告之訴為一部有理由，一部無理由，依民事訴
    訟法第79條、第390條第2項、第392條第2項，判決如主文。
中    華    民    國   100    年    5     月    31    日
                  民事第三庭  法  官  陳端宜
以上正本係照原本作成。
如對本判決上訴須於判決送達後20日內向本院提出上訴狀。如委
任律師提起上訴者，應一併繳納上訴審裁判費。
中    華    民    國   100    年    5     月    31    日
                              書記官  馬嘉蓮